臺灣高雄地方法院刑事判決　　　　　　　 93年度易字第726號
公　訴　人　臺灣高雄地方法院檢察署檢察官
被　　　告　丙○○　男　55歲.
選任辯護人　陳三兒律師
右列被告因違反稅捐稽徵法等案件，經檢察官提起公訴（93年度
偵字第7969號），本院判決如左：
    主  文
丙○○無罪。
    理  由
一、公訴意旨略以：被告丙○○於民國（下同）86年4 月份起，
    即擔任位於高雄市苓雅區○○○路98號2 樓伯埜股份有限公
    司（下稱伯埜公司）實際負責人，為從事填製扣繳憑單等業
    務上文書之人，惟伯埜公司之名義負責人則登記為張韶容。
    丙○○明知伯埜公司股東戊○○於86年間，並未在伯埜公司
    擔任工作及支薪，竟基於業務上登載不實及幫助納稅義務人
    伯埜公司逃漏營利事業所得稅之犯意，利用不知情之會計師
    ，製作內容為戊○○於86年間在該公司工作，並支領新臺幣
    （下同）57,085元薪資不實事項之各類所得扣繳暨免扣繳憑
    單（下稱扣繳憑單），並填載營利事業所得稅結算申報書等
    文件，連同前開扣繳憑單，持向財政部臺灣省北區國稅局申
    報伯埜公司86年度營利事業所得稅而行使，使伯埜公司藉以
    增加營業成本及減少營利所得，以此不正當方式幫助納稅義
    務人伯埜公司逃漏八86年度營利事業所得稅額57,085元，足
    以生損害於戊○○及稅捐稽徵機關對於稅捐稽徵之正確性。
    嗣於92年3 月初，戊○○收到財政部臺灣省北區國稅局90年
    度綜合所得稅核定通知書，始知上情。因認被告涉犯稅捐稽
    法第43條第1 項幫助納稅義務人以不正當方法逃漏稅捐及刑
    法第216 、215 條行使業務上登載不實罪嫌云云。
二、按犯罪事實應依證據認定之，無證據不得認定其犯罪事實；
    不能證明被告犯罪者，應諭知無罪之判決，刑事訴訟法第15
    4 條第2 項、第301 條第1 項分別定有明文。復按刑事訴訟
    上證明之資料，無論其為直接或間接證據，均須達於通常一
    般之人均不致有所懷疑，而得確信其為真實之程度，始得據
    為有罪之認定，若關於被告是否犯罪之證明未能達此程度，
    而有合理懷疑之存在，致使無從形成有罪之確信，根據「罪
    證有疑，利於被告」之證據法則，即不得遽為不利被告之認
    定，亦有最高法院76年度臺上字第4986號判例可資參照。
三、公訴意旨認被告涉犯過失傷害罪嫌，無非係以：(1)被告於偵
    查中自承為伯埜公司實際負責人之事實、(2)證人張韶容於警
    詢中及偵查中之供述、(3)財政部臺灣省北區國稅局九十年度
    綜合所得稅核定通知書、(4)伯埜公司股東名冊1 份及(5)覺書
    （切結書）3 份為其論據。
四、訊據被告並不否認其於81年後即為伯埜公司之實際負責人，
    及委請會計人員製作戊○○之各類扣繳暨免扣繳憑單（下稱
    扣繳憑單）申報戊○○所得收入等情，核與證人即伯埜公司
    前任實際負責人乙○○、被申報所得收入之戊○○於本院審
    理中證述之情節大致相符，復有覺書（切結書3 份）在卷可
    稽，此部分之事實固堪認定。惟被告堅詞否認有何幫助納稅
    義務人以不正當方法逃漏稅捐及行使業務上登載不實文書之
    犯行，辯稱：伊沒有申報戊○○的薪資，係因公司要解散了
    ，依法須將公司剩餘盈餘分派給股東，當時戊○○為股東名
    簿上之股東，伊依照當時的股東名冊委託會計人員甲○○製
    作相關文書，申報戊○○的盈餘收入，故並無業務上登載不
    實及虛報薪資之情事等語。經查：
  (一)細究公訴人據以提起公訴之財政部臺灣省北區國稅局90年度
    綜合所得稅核定通知書（納稅人姓名：黃春發，配偶姓名：
    戊○○；見92年度發查字第2335號卷第6 頁），該通知書雖
    於第(三)項：「核定課稅所得額之細項資料」序號003 核定戊○○自伯埜公司收入所得57,085元，然類別係記載為「營利
    」（代號為：01）而非「薪資」（代號為：03）；再觀諸高
    雄市政府93年6 月4 日高市府建二公字第09300854870 號函
    附之財政部高雄市國稅局扣繳憑單申報書及戊○○等8 人之
    扣繳憑單（均由被告委託會計人員甲○○申報，扣繳義務人
    載明為張韶容），其中申報書記載之所得類別係「股利或盈
    餘」（86年度或以前年度），並非「薪資」 (見本院卷第45
    頁)， 另戊○○等8 人之扣繳憑單，均係在所得類別「股利
    或盈餘」中之「未上市公司」之項目打勾，以表示係申報戊○○等8 人獲有股利或盈餘之所得（見本院卷第46頁至第53
    頁）。由上開所得稅核定通知書、扣繳憑單申報書及戊○○
    等8 人扣繳憑單之記載，可知被告係委託會計人員甲○○申
    報戊○○獲有「盈餘」分配之所得，並非申報戊○○獲有「
    薪資」之所得，是被告辯稱並未虛報戊○○之「薪資」所得
    ，應堪採信。另證人即製作前揭各類扣繳暨免扣繳憑單申報
    書之甲○○到庭證稱：在90年3 月份時國稅局通知因為伯埜
    公司已經清算，不管公司是否有錢，帳面上的盈餘必須全部
    分配完畢，所以才製作該份扣繳憑單。當初股東均有股數的
    登記，依照股數的登記算出來戊○○及丁○○均為57,085元
    ，國稅局是依照我所填載的扣繳憑單，才會在戊○○等人的
    綜合所得稅核定書上列載伯埜公司盈餘收入此項目等語明確
    （見本院卷第125 頁至第127 頁），益證被告所辯：製作該
    份扣繳憑單係申報戊○○等8 人之「盈餘」所得，而非「薪
    資」所得等語確屬真實。
  (二)伯埜公司已於89年5 月16日辦理解散登記完畢，為被告所是
    認，復有高雄市政府高市府建二公字第09300854870 號函1
    份在卷可稽（見本院卷第43頁），洵堪認定。而被告於公司
    解散登記後，因帳面上仍有盈餘尚未分配，應國稅局人員之
    要求，委由證人甲○○製作前開扣繳憑單，表示將盈餘分配
    股東，亦如上述。另經本院向財政部高雄市國稅局苓雅稽微
    所函詢結果，認伯埜公司業於89年5 月16日經高雄市政府核
    准解散，該公司將清算後賸餘之盈餘702,952 元依各股東出
    資額比例分派係屬盈分配，不得列為費用或損失，尚無逃漏
    稅捐之情事，有該所94年1 月3 日財高國稅苓營所字第0930
    028389號函文1 份附卷可佐（見本院卷第99頁），是被告所
    辯並無幫助納稅義務人以不正當方法逃漏稅捐，而違反稅捐
    稽徵法等語，實屬有據，而堪採信。
  (三)另戊○○自伯埜公司核准設立至解散登記止，均列名為該公
    司之股東，有高雄市政府93年6 月4 日高市府建二公字第09
    300854880 號函附之股東名冊5 紙及登記事項卡3 份附卷足
    憑（見本院卷第34頁至第39頁），是戊○○始終登記為伯埜
    公司之股東應可認定。而被告委託證人甲○○製作前開盈餘
    分配之扣繳憑單及申報書，係依據當時股東名冊各股東股數
    之記載所填製，亦經證人甲○○到庭證述如上，且經核閱前
    開申報書及戊○○等8 人之扣繳憑單（見本院卷第45頁至第
    53頁），每位股東所受分配之盈餘金額均與其股東名簿上登
    記之股數相當，益證扣繳憑單及申報書之內容並無登載不實
    之情，持以行使亦無所謂行使業務上登載不實文書之可言。
  (四)被告並未虛報戊○○薪資，亦未製作戊○○自伯埜公司領有
    薪資之扣繳憑單，被告委託證人甲○○所製作者係戊○○獲
    取「盈餘」收入之扣繳憑單，已如上述，是公訴意旨認被告
    虛報戊○○之薪資，並利用不知情之會計師，製作戊○○支
    領薪資57,085元之扣繳憑單，並持向財政部臺灣省北區國稅
    局行使，而認被告涉犯稅捐稽法第43條第1 項幫助納稅義務
    人以不正當方法逃漏稅捐及刑法第216 、215 條行使業務上
    登載不實罪嫌，容有誤會，併此敘明。
  (五)另證人張韶容於警詢及偵查中所述，僅能證明其確屬掛名之
    負責人而非實際負責人，不能證明被告有何公訴人所指違反
    稅捐稽徵法及行使業務上登載不實文書之犯行。
  (六)是以本件既無任何證據，足證被告有何逃漏稅捐及將不實事
    項登載於其職務上所掌文書並持以行使，自難認被告涉犯稅
    捐稽法之幫助納稅義務人以不正當方法逃漏稅捐及行使業務
    上登載不實文書罪嫌。
  (七)至公訴人以被告另涉業務侵占犯行，係與本案起訴部分為一
    人犯數罪之相牽連案件而追加起訴，然被告未將剩餘盈餘分
    配予戊○○等8 名掛名股東，此僅係民事上掛名股東是否有
    權得向被告請求分配之問題。縱上開8 名掛名股東有權向被
    告請求分配盈餘，但在被告實際分配盈餘款項與各股東前，
    該款項究非屬各該掛名股東所有，是以被告並無侵占各掛名
    股東所有之物之可言，即與侵占罪之構成要件有間，尚難遽
    以業務侵占罪論處。
四、綜上所述，公訴人所指之前揭事證，無法使本院就被告違反
    稅捐稽徵法、行使業務上登載不實及業務侵占犯行之確信，
    達致超越合理懷疑之程度，且告訴人之指訴，亦不能證明被
    告之犯行，此外復查無其他積極證據，足資證明被告犯有公
    訴人所指之犯行，是被告犯罪即屬不能證明。從而，揆諸前
    揭法條及判例意旨，自應為被告無罪判決之諭知。
據上論斷，應依刑事訴訟法第301條第1項前段，判決如主文。
本案經檢察官己○○到庭執行職務。
中　　華　　民　　國　　94　　年　　4 　　月　　7 　　日
                  刑事第二庭   審判長法　官  莊崑山
                                     法　官  黃宣撫
                                     法　官  李育信
如不服本判決，應於送達後十日內，向本院提出上訴狀。
右正本證明與原本無異。
                                     書記官  洪生輝
中　　華　　民　　國　　94　　年　　4 　　月　　12　　日
